【裁判字號】    92,上易,444
【裁判日期】    920318
【裁判案由】    誣告
【裁判全文】
臺灣高等法院刑事判決                            九十二年度上易字第四四四號
    上  訴  人    臺灣板橋地方法院檢察署檢察官
    被      告    甲○○
右上訴人因被告誣告案件，不服臺灣板橋地方法院九十一年度易字第九八０號，中華
民國九十一年十二月十二日第一審判決（起訴案號：臺灣板橋地方法院檢察署九十年
度偵緝字第二七八號）提起上訴，本院判決如左：
    主  文
上訴駁回。
    理  由
一、本案經本院審理結果，認第一審判決對被告甲○○為無罪之諭知，核無不當，應
    予維持，並引用第一審判決書（如附件）記載之證據及理由。
二、檢察官上訴意旨以：（一）被告前因涉及多起詐欺案件，且積欠黃孟芳款項，竟
    於民國（下同）八十九年一月間，交付票號ＰＡ0000000號、發票日八十
    九年三月一日、面額新臺幣（下同）十萬元、付款人第一商業銀行埔墘分行、發
    票人昆峰貿易股份有限公司陳建源之支票予黃孟芳二日後，即藉詞遺失，豈能無
    疑；（二）被告雖將支票交付黃孟芳抵債，惟應不致遺忘尚須找還蔡永彬六萬二
    千元，竟故意不告知蔡永彬，顯有意隱瞞；（三）被告於退票後，旋取得支票至
    發票人處協商解決，乃因其仍得本於持票人身分取得三萬八千元之工程款，並非
    考慮黃孟芳之債權。原判決誤認被告係善意，其認事及用法均有未洽，應予撤銷
    改判云云。
三、按犯罪事實應依證據認定之，無證據不得推定其犯罪事實；不能證明被告犯罪或
    其行為不罰者，應諭知無罪之判決，刑事訴訟法第一百五十四條及第三百零一條
    第一項，分別定有明文。次按認定不利於被告之事實，須依積極證據，苟積極證
    據不足為不利於被告事實之認定時，即應為有利於被告之認定，更不必有何有利
    之證據；又事實之認定，應憑證據，如未能發現相當證據，或證據不足以證明，
    自不能以推測或擬制之方法，以為裁判基礎；而認定犯罪事實所憑之證據，雖不
    以直接證據為限，間接證據亦包括在內；然而無論直接或間接證據，其為訴訟上
    之證明，須於通常一般之人均不致有所懷疑，而得確信其為真實之程度者，始得
    據為有罪之認定，倘其證明尚未達到此一程度，而有合理之懷疑存在時，致使無
    從形成有罪之確信，根據「罪證有疑，利於被告」之證據法則，即不得遽為不利
    被告之認定（最高法院三十年上字第八一六號、四十年台上字第八六號及七十六
    年台上字第四九八六號判例意旨參照）。
四、經查：
（一）被告所辯係於八十八年十二月一日告知蔡永彬不記憶支票放置何處，一時無法
      尋得，俟尋獲將會與蔡永彬聯繫等語，核與證人蔡永彬於偵查中所證述「他說
      支票遺失了，他說支票不知放在那裏，等找到再拿來還我」（九十年度偵緝字
      第二七八號偵查卷第二十頁反面）、「後來他支票拿去，隔天，我要他找現金
      給我，他說會拿給我，隔天又稱支票不見了，會再與我聯絡」（同上偵查卷第
      三七頁及反面）等語相符，已堪採據；且被告係於八十九年一月間始將上開支
      票交付黃孟芳抵債乙節，亦據證人黃孟芳於警訊時（八十九年度偵字第一三七
      七七號偵查卷第三頁）及偵查中（九十年度偵緝字第二七八號偵查卷第二六頁
      反面）證述無訛。堪徵被告並非明知已將支票交付黃孟芳，仍向蔡永彬謊稱支
      票遺失。
（二）依上開證人蔡永彬之證述，被告並未要求蔡永彬以該支票遺失為由，前往辦理
      支票掛失止付手續，尚乏證據足資證明被告有利用蔡永彬行未指定犯人，而向
      該管公務員誣告犯罪之犯行；且倘被告有利用蔡永彬辦理支票掛失止付以誣告
      他人涉嫌犯罪，衡情自無庸猶將該支票交付黃孟芳，並於支票退票後至發票人
      處積極謀求解決之道。雖被告於偵查中就該退票換回之款項嗣後有否交付黃孟
      芳之供詞，前後互有出入，惟既與被告有無告知蔡永彬支票遺失，並囑其前往
      辦理支票掛失止付手續之情無涉，未可遽為對被告不利之認定。
（三）被告是否另涉及其他詐欺案件，尤與本件被告有無涉犯誣告罪嫌無關，難據以
      推測被告有罪。
五、此外，本院復查無其他積極證據足資證明被告有公訴人所指誣告之犯行，而不能
    證明被告犯罪。原審爰為被告無罪之諭知，揆諸前揭規定及判例意旨，並無不合
    ，應予維持。上開檢察官上訴意旨均無理由，應予駁回。
據上論斷，應依刑事訴訟法第三百七十三條、第三百六十八條，判決如主文。
本案經檢察官李良忠到庭執行職務。
中      華      民      國    九十二    年      三      月      十八    日
                                臺灣高等法院刑事第六庭
                                    審判長法  官  陳  春  秋
                              法  官  洪  英  花
                                          法  官  王  麗  莉
右正本證明與原本無異。
不得上訴。
                                          書記官  蘇  秋  
中      華      民      國    九十二    年      三      月      十八    日


司法院資訊處製作；財團法人民間司法改革基金會備份。
